最高法院刑事判決　　　　　　　　　　　　　　　　八十六年度台非字第三八九號
　　上訴人　最高法院檢察署檢察總長
　　被　告　甲○○
右上訴人因被告違反麻醉藥品管理條例案件，對於台灣台中地方法院中華民國八十六
年六月四日第一審確定判決（八十六年度易字第一○七號，起訴案號：台灣台中地方
法院檢察署八十五年度偵字第一八○八八號），認為違法，提起非常上訴，本院判決
如左：
    主  文
原判決關於甲○○部分撤銷。
右開撤銷部分免訴。
    理  由
非常上訴理由稱：「按同一案件曾經判決確定者，應諭知免訴之判決，刑事訴訟法第
三百零二條第一款定有明文。此於實質上一罪或裁判上一罪，均有其適用，連續犯係
裁判上一罪，其一部事實已經判決確定者，其效力當然及於全部。經查本件被告甲○
○自民國八十五年八月廿七日凌晨一時許起至八十六年一月廿一日上午八時許止，連
續多次在台中縣后里鄉○○路十五號及甲后路三九六號四樓，甲后路一二六七巷三號
等地非法吸用化學合成麻醉藥品安非他命，經警查獲一案，業經台灣高等法院台中分
院於八十六年三月廿六日以八十六年度上易字第三六二號刑事判決判處有期徒刑六月
確定在案，有上開案卷可稽。被告自八十五年五月間起至八十五年十月十三日止，連
續多次在台中縣后里鄉○○路及泉州路等處，非法吸用化學合成麻醉藥品安非他命，
為警查獲之事實，復由檢察官另案偵查起訴，而此後案之事實，其中自八十五年八月
廿七日起至八十五年十月十三日止之連續犯行，與前案重疊，八十五年五月間起至八
十五年八月廿七日止部分，雖未為前案判決所論及，但與前案犯行時間緊接，所犯罪
名相同，應有連續犯之關係，屬裁判上一罪，且係在前案判決宣示前為之，應為前案
判決效力所及。乃原審法院未察，竟於前案判決確定後之八十六年六月四日判決時，
未依上開規定諭知免訴，而以八十六年度易字第一○七號刑事判決，就此部分仍論處
被告有期徒刑六月，自屬違背法令，案經確定，且不利於被告，爰依刑事訴訟法第四
百四十一條、第四百四十三條提起非常上訴，以資救濟。」等語。
本院按案件曾經判決確定者，應諭知免訴之判決，為刑事訴訟法第三百零二條第一款
所明定。此項原則關於實質上一罪或裁判上一罪，均有其適用。連續犯係裁判上一罪
，其一部分犯罪事實曾經判決確定者，其效力及於全部。查本件被告甲○○自八十五
年八月二十七日凌晨一時許起至八十六年一月二十一日上午八時許止，連續多次在台
中縣后里鄉非法吸用化學合成麻醉藥品安非他命之犯行，業經台灣高等法院台中分院
於八十六年三月二十六日以八十六年度上易字第三六二號刑事判決，判處連續非法吸
用化學合成麻醉藥品罪，有期徒刑六月確定，有該案卷可稽。而台灣台中地方法院檢
察署檢察官於前案第一審判決（八十五年十二月四日）後之八十五年十二月九日，復
就被告自八十五年八月初起至八十五年八月九日上午四時許止之部分連續犯行，以八
十五年度偵字第一八○八八號起訴書提起公訴，亦有該案卷及起訴書可稽。而後案起
訴之連續犯行，均在前案判決宣示前所為，且與前案連續犯行之犯罪時間有所重疊，
顯有連續犯裁判上一罪之關係，應為前案確定判決既判力所及，乃原審法院疏未詳查
，竟於前案判決確定後之八十六年六月四日判決時，未依法諭知免訴，復就被告自八
十五年八月五日後之某日起至八十五年十月十三日止之連續非法吸用安非他命犯行，
仍為諭知連續非法吸用化學合成麻醉藥品，處有期徒刑六月之實體判決，自屬違背法
令。案經確定，且不利於被告，非常上訴意旨執以指摘，洵有理由，應將原判決關於
被告部分撤銷，另為免訴之判決，以資糾正。
據上論結，應依刑事訴訟法第四百四十七條第一項第一款、第三百零二條第一款，判
決如主文。
中      華      民      國    八十六    年     十二     月    二十四    日
                              最高法院刑事第七庭
                                  審判長法官  董  明  霈
                                        法官  丁  錦  清
                                        法官  賴  忠  星
                                        法官  林  茂  雄
                                        法官  王  居  財
      右正本證明與原本無異
                                              書  記  官
中      華      民      國    八十六    年     十二     月    三十一    日
